【裁判字號】    92,上訴,38
【裁判日期】    920507
【裁判案由】    殺人未遂
【裁判全文】
臺灣高等法院花蓮分院刑事判決                  九十二年度上訴字第三八號
    上   訴   人  臺灣花蓮地方法院檢察署檢察官
    上訴人即被告  丙○○
    選任辯護人    余道明律師
右上訴人因殺人未遂案件，不服臺灣花蓮地方法院九十一年度訴字第一七九號中華民
國九十二年一月二日第一審判決（起訴案號：臺灣花蓮地方法院檢察署九十年度偵字
第二０六八號）提起上訴，本院判決如左：
    主  文
原判決撤銷。
丙○○共同傷害人之身體，處有期徒刑壹年。
    事  實
一、丙○○於民國八十九年十二月三十一日上午六時二十分許，駕駛車號Ｍ二－七三
    六五號自用小客車（該車為黃國維所有，經查其對案發經過並不知情），搭載綽
    號「阿明」、「小毛」、「阿欣」等姓名不詳、均年滿十八歲之男子，行經花蓮
    市○○路與中山路口（起訴書誤載為中正路與中華路口）舊郵局（原判決誤植為
    頂呱呱炸雞店）前，見甲○○與其同學陳彥宇、梁士謙、郭詩芸、王韻婕等人在
    路旁聊天，誤認甲○○對其挑釁辱罵，竟夥與「阿明」、「小毛」、「阿欣」共
    同基於傷害之犯意聯絡，由丙○○先行下車徒手猛擊甲○○之身體，「阿明」、
    「小毛」、「阿欣」三人繼而下車，並由其三人中之一人手持木劍乙支（未扣案
    ）毆打甲○○後腦，其餘之人則對甲○○施以拳打腳踢，致甲○○受有頭部外傷
    併後枕裂傷（長三公分縫七針）與皮下血腫（五Ｘ六公分）、右膝挫傷併擦傷（
    二Ｘ二公分、五Ｘ五公分）之傷害。嗣見甲○○負傷倒地，渠等乃駕車逃離現場
    。
二、案經甲○○訴由花蓮縣警察局花蓮分局報請臺灣花蓮地方法院檢察署檢察官偵查
    起訴。
    理  由
一、右揭事實，迭據上訴人即被告丙○○於偵、審中坦白承認，復經告訴人甲○○指
    述及證人陳彥宇、梁士謙、郭詩芸、王韻婕到庭證述情節大致相符，此外，另有
    行政院衛生署花蓮醫院診斷書、告訴人受傷時所著染有血跡之衣服照片四幀在卷
    可稽。事證明確，被告犯行堪以認定，應予依法論科。
二、核被告所為，係犯刑法第二百七十七條第一項之傷害罪。公訴人認被告犯有刑法
    第二百七十一條第二項、第一項殺人未遂罪，尚有未洽，起訴法條，應予變更。
    又被告與綽號「阿明」、「小毛」、「阿欣」等姓名不詳、均年滿十八歲之男子
    間，就上開傷害行為有犯意之聯絡及行為之分擔，皆應論以共同正犯。原審因予
    論科，固非無見。惟查被告嗣於本院審理時，已就民事部分與告訴代理人乙○○
    （即告訴人甲○○之父）達成和解，當庭賠付新台幣十五萬元，有和解筆錄乙份
    附卷可資憑參，就其犯後態度而言，已展現相當程度之悔意及彌補之心。原審就
    此未及審酌，稍欠允當。被告上訴指摘原審量刑過重，請求撤銷原判決並從輕量
    刑，即有理由。檢察官因告訴人具狀請求上訴意旨雖以：被告與持木劍之歹徒下
    手之重，且下手之部位均為最脆弱致命部位，殺人意圖明顯，堪認被告係犯刑法
    第二百七十一條第二項、第一項殺人未遂罪嫌云云。惟訊據被告堅決否認有殺人
    之犯意，檢察官認被告涉有殺人未遂罪嫌，無非係以被告與持木劍歹徒砍擊告訴
    人後腦，下手之重，並高喊「給他死」為其論據。惟按殺人與傷害罪之區別，本
    視加害人有無殺意為斷，被害人所受之傷害程度，固不能據為認定有無殺意之唯
    一標準，但加害人之下手情形如何，於審究犯意方面，仍不失為重要參考資料（
    參見最高法院七十六年度台上字第六六一四號判決意旨）。蓋殺人罪之成立，須
    行為人主觀上有致人於死之故意，經查被告及「阿明」、「小毛」、「阿欣」等
    人與告訴人間素不相識，前亦未有任何恩怨，係因誤認遭告訴人挑釁，始加以毆
    打，是依常理判斷，被告應無致人於死之主觀犯意，且被告僅空拳毆打告訴人之
    身體，雖其餘三人中之一人曾持木劍毆擊告訴人後腦部，然於告訴人倒地後即已
    罷手，未再繼續施暴，是自下手情形觀之，尚難認有致人於死之殺人意圖。又按
    持刀砍人，是否有殺人之決意，原應參酌當時情況，觀其行為之動機，視其下手
    之情形，及砍向之部位，與受傷之輕重等等，以為綜合之判斷，殊不能僅以口頭
    之『給你死』或『殺』之語詞，即謂其有殺人之意思（參見最高法院七十七年度
    台上字第一六○九號裁判意旨參照）。訊據被告堅詞否認有出言「給他死」等語
    ，而證人陳彥宇、梁士謙、郭詩芸、王韻婕於原審審理時，均證稱無法確定被告
    有無說此話等語（見原審卷第二十九、三十頁），是本件已難認定被告出手毆打
    告訴人時，曾口出「給他死」乙語，況縱其餘之人有為上開言詞，然因被告與告
    訴人間並無仇恨，實無必致告訴人於死地之動機，已如前述，仍難僅因其中有人
  曾口出「給他死」乙語，即認被告有何殺人之犯意。另又經本院向花蓮醫院調取
    告訴人當日之急診護理紀錄，查明告訴人於遭被告等人毆擊後，係由友人陪同步
    入花蓮醫院就醫，當時雖受有外傷，惟意識尚稱清楚，活動力亦屬正常，傷勢除
    頭部後枕裂傷較為嚴重，經縫合七針外，其餘均屬皮肉傷，此有該醫院急診護理
    紀錄、急診病歷及病歷摘要各乙份在卷可參，顯見告訴人當時之傷情尚非至為嚴
    重而有生命危險之虞。公訴人上訴意旨仍承起訴時之見解，認被告係犯殺人未遂
    罪嫌，指摘原判決不當，雖無理由，惟本件既有上開可議之處，仍應予以撤銷改
    判。爰審酌被告與告訴人素不相識，卻極魯莽衝動，僅因懷疑他人挑釁，未明究
    裡，即與其他同車友人共同痛毆告訴人，致告訴人因而受傷住院長達九日，造成
    社會不安，惡性非輕，惟其犯後已就民事部分與告訴代理人成立和解，展現悔意
    等一切情狀，量處如主文第二項所示之刑。至木劍乙支並未扣案，雖係供被告犯
    罪所用之物，然無證據證明為被告或其餘共犯所有，無庸宣告沒收，附此敘明。
據上論斷，應依刑事訴訟法第三百六十九條第一項前段、第三百六十四條、第二百九
十九條第一項前段、第三百條，刑法第二十八條、第二百七十七條第一項，罰金罰鍰
提高標準條例第一條前段，判決如主文。
本案經檢察官翟光軍到庭執行職務。
中      華      民      國    九  十  二    年      五      月    七    日
                                  審判長法官  吳  鴻  章
                                        法官  林  慶  煙
                                        法官  張  健  河
右為正本證明與原本無異。
如不服本判決，應於判決送達後十日內向本院提出上訴狀。其未述理由者，並應於
提出上訴狀後十日內向本院補提理由狀(須附繕本)。
本件被告不得上訴。
                                      書記官  陳  有  信
中      華      民      國    九  十  二    年      五      月    七    日
附錄本案判決論罪科刑之法律條文：
刑法第二百七十七條第一項：
傷害人之身體或健康者，處三年以下有期徒刑，拘役或一千元以下罰金。


司法院資訊處製作；財團法人民間司法改革基金會備份。
